最高法院刑事判決　　　　　　一○○年度台上字第三四五八號
上　訴　人　台灣高等法院檢察署檢察官　
被　　　告　蔡仁哲
上列上訴人因被告違反槍砲彈藥刀械管制條例案件，不服台灣高
等法院中華民國一○○年三月十七日第二審更審判決（九十九年
度重上更(一)字第三一六號，起訴案號：台灣士林地方法院檢察署
九十四年度偵字第一六二四、一八二五、一八四二、二三○三號
），提起上訴，本院判決如下：
    主  文
上訴駁回。
    理  由
按刑事訴訟法第三百七十七條規定，上訴於第三審法院，非以判
決違背法令為理由，不得為之。是提起第三審上訴，應以原判決
違背法令為理由，係屬法定要件。而上訴第三審法院之案件，是
否以判決違背法令為上訴理由，應就上訴人之上訴理由書狀加以
審查，如果上訴理由書狀並未依據卷內訴訟資料，具體指摘原判
決不適用何種法則或如何適用不當，或所指摘原判決違法情事，
顯與法律規定得為第三審上訴理由之違法情形，不相適合時，均
應認其上訴為不合法律上之程式，予以駁回。至原判決究有無違
法，與上訴是否以違法為理由係屬二事。本件原審經審理結果，
認為被告蔡仁哲非法持有槍、彈之犯行明確，因而撤銷第一審關
於被告此部分所為科刑之判決，比較行為時及裁判時法律，適用
最有利於被告之規定，改判仍依想像競合犯，從一重論處被告未
經許可，持有可發射子彈具有殺傷力之改造手槍罪刑（累犯），
已詳敘調查、取捨證據之結果及憑以認定犯罪事實之心證理由。
原判決因被告向台北市政府警察局刑事警察大隊員警供出其自行
持有之槍、彈藏放位置，且自動帶同警方前往起出，報繳本件扣
案槍、彈，而適用槍砲彈藥刀械管制條例第十八條第一項前段規
定，對被告減輕其刑，於理由內，除闡述警方經由對被告通訊監
察所錄得之電話通話內容，雖研判被告欲向其友人調借槍枝，而
懷疑被告持有槍、彈，但實際上尚乏確切之根據，僅屬猜測等情
外，另並說明縱依上開監聽結果，確知被告於電話中所言及之「
東西」係指槍枝，然被告始終表示其並不知該等監聽通話中所談
論之擬前往與竹聯幫分子談判當晚，黃勝勳、黃進成是否確攜帶
槍械，對本件扣案槍枝是否即為該等通話所指之槍枝，自亦無所
悉等語，則綜觀本案卷證，既無證據足資證明被告帶同警員前往
查扣之槍、彈係上開通話中所指之槍、彈，及警方事前已發覺被
告藏有本件扣案槍、彈與其藏放地點等各節，因認被告係於未遭
發覺前，即向警方自首並自動繳交本件全部槍、彈等語甚詳。此
乃原審本其職權之行使，對調查所得之證據定其取捨，為價值上
之判斷，並據以對本件自首之法律疑義所為適法之闡述，顯無違
背客觀上之經驗法則與論理法則，亦無適用法則不當之情形。檢
察官上訴意旨徒以上開通訊內容既顯示被告猶向他人借槍，足見
被告本無槍枝，且其借槍距帶同警方起出並查扣本件槍枝之時，
不過月餘，遽推論而主張本件查扣之槍、彈，依經驗判斷，自係
被告先前向他人借得而持往與竹聯幫談判所用之槍、彈，並執以
指摘原判決依上開規定對被告減輕其刑，係屬違法云云。純係就
原審已經詳細調查並於判決理由內說明之事項，徒憑己意，重為
事實上之爭執，並對原判決就關於自首之法律疑義所為適法之闡
述，任意指摘為違法，客觀上顯不足據以辨認原判決已具備違背
法令之形式要件。至原判決上開關於警方依憑監聽結果對被告非
法持有槍、彈之懷疑，僅屬猜測之論述，不論是否妥適，於本件
判決結果不生影響。上訴意旨執為上訴第三審之理由，亦無足取
。綜上，本件上訴不合法律上之程式，應予駁回。
據上論結，應依刑事訴訟法第三百九十五條前段，判決如主文。
中    華    民    國   一○○   年   六   月  二十三  日
                      最高法院刑事第二庭
                          審判長法官  張  淳  淙  
                                法官  劉  介  民  
                                法官  蔡  彩  貞  
                                法官  孫  增  同  
                                法官  李  嘉  興  
本件正本證明與原本無異
                                      書  記  官  
中    華    民    國  一○○  年    七    月    四    日
                                                    ｍ